臺灣高等法院刑事判決　　　　　　　　　　　　　　九十一年度上訴字第五八四號
　　上　訴　人　臺灣臺北地方法院檢察署檢察官
　　被　　　告　丙○○
右上訴人因偽造文書等案件，不服臺灣台北地方法院九十年度易字第一七四七號，中
華民國九十一年一月二十二日第一審判決（起訴案號：臺灣台北地方法院檢察署九十
年度偵字第一六八二九號）提起上訴，本院判決如左：
    主  文
上訴駁回。
    事  實
一、丙○○係設於臺北市○○○路二五二巷三號一樓之「團圓超商有限公司」（下稱
    團圓超商）之實際負責人，明知自民國八十九年七月一日起，臺北市政府將垃圾
    清潔規費改採隨袋徵收之方式，臺北市民於丟棄一般廢棄物時，應使用臺北市政
    府環境保護局（下稱環保局）委託特定廠商製造印有「臺北市專用垃圾袋」、「
    臺北市政府環境保護局製」等字樣之專用垃圾袋，表示業經隨袋繳納垃圾費，始
    得送交環保局清潔人員清運，且如附圖所示「臺北市政府環境保護局專用垃圾袋
    標章」之商標圖樣，業經環保局於九十年七月一日向經濟部智慧財產局申請註冊
    商標，註冊號數為第00000000號，專用期間自九十年六月一日起至一百
    年五月三十一日等情，明知姓名年籍不詳之成年人所販賣之垃圾袋係意圖欺騙他
    人，使用相同於環保局所註冊之上開商標圖樣，且欠缺防偽封籤、印刷字體不同
    之偽造臺北市政府環境保護局專用垃圾袋（下稱臺北市專用垃圾袋），竟於九十
    年間，意圖販賣而購入上開偽造之垃圾袋，並將之陳列於店內櫃臺後之架上。嗣
    意圖為自己不法所有，基於行使偽造公文書及販賣前開印有仿冒商標臺北市專用
    垃圾袋之概括犯意，自販入上開偽造垃圾袋起至同年八月十日間，在團圓超商之
    前開營業地址，連續販賣上開偽造之臺北市專用垃圾袋，使甲○○所僱用之成年
    員工誤認丙○○所販賣之超大型、大型垃圾袋係合法之臺北市專用垃圾袋，而陷
    於錯誤，分別於同年八月間某日、同年月十日各交付購買垃圾袋之對價新臺幣（
    下同）四百一十四元、四百零五元，足以生損害於臺北市政府垃圾費收取之確實
    性及甲○○。嗣因甲○○之員工劉英傑於同年八月十日使用前開經偽造之超大型
    垃圾袋，而為環保局偽造垃圾袋查察小組巡守員丁○○發現報警，並扣得上開之
    大型垃圾袋一包（十九只）及在團圓超商架上陳列之中型垃圾袋一包（二十只）
    。
二、案經臺北市政府警察局刑事警察大隊報請臺灣臺北地方法院檢察署檢察官偵查起
    訴。
    理  由
一、訊據被告丙○○固承認於右揭時、地販賣無防偽封籤之大型臺北市專用垃圾袋二
    次，暨於店內陳列中型臺北市專用垃圾袋壹包為警查獲等情，惟辯稱：系爭偽造
    垃圾袋係顧客乙○○拿來換的云云。然查：
（一）合法之臺北市專用垃圾袋上之「台北市政府環境保護局專用垃圾袋標章」業經
      環保局於九十年七月一日向經濟部智慧財產局申請註冊商標，註冊號數為第0
      0000000號，專用期間自九十年六月一日起至一百年五月三十一日止。
      且垃圾袋包裝上貼有防偽封籤，該防偽封籤不易脫落，而扣案之中、大型垃圾
      袋各一包，包裝上並無防偽封籤、垃圾袋上印刷字體「更」、「商」二字之字
      體確與合格之專用垃圾袋不同，其上復均有偽造之環保局經註冊之臺北市政府
      環境保護局專用垃圾袋標章等情，經證人丁○○證述情節明確（見原審卷第三
      七頁），復經原審當庭勘驗並比對合格之臺北市專用垃圾袋屬實，製有勘驗筆
      錄在卷可稽（見原審卷第三五頁），並有扣案垃圾袋及合格垃圾袋之部分影本
      各二紙、中華民國商標註冊證影本一份在卷可參，足證扣案之中、大型垃圾袋
      各一包確屬偽造且印有仿冒商標之臺北市專用垃圾袋。
（二）至甲○○之員工使用之超大型偽造垃圾袋，係由被告店內售出，而甲○○店內
      一天使用一個超大型垃圾袋一節，有證人甲○○到庭證述明確（見原審卷第五
      五頁、六一頁），核與證人丁○○證稱：渠跟著垃圾車四處查察，後來發現有
      人（即甲○○之員工劉英傑）使用偽造之超大型臺北市專用垃圾袋等語（見原
      審卷第三六至三八頁），可證被告於九十年八月起至同年月十日被查獲期間，
      曾販賣偽造之超大型臺北市專用垃圾袋與甲○○之員工。
（三）被告於本院雖辯稱系爭仿冒之台北市專用垃圾袋係客人乙○○拿來交換日常用
      品；但其於警、偵訊時均未提及此節，反一再堅稱係八十九年向配銷商李汪鴻
      進貨未詳加清點所致云云。前後所辯，顯相齟齲。而證人丁○○證稱：臺北市
      專用垃圾袋由八十九年七月開始使用起，均貼有防偽封籤等語；證人即配銷臺
      北市專用垃圾袋與團圓超商之配銷商李汪鴻復證稱：團圓超商均向渠進臺北市
      專用垃圾袋，渠賣給被告之垃圾袋均有防偽封籤，雖有其他零售商反應整箱內
      有摻雜沒有封籤的垃圾袋，如果發現沒有防偽封籤，一定會更換等語（見偵查
      卷第三五、三六頁）；被告亦於原審陳稱：伊僅向配銷商（即李汪鴻）進貨，
      並未因所進之垃圾袋有瑕疵或發現是假的而與李汪鴻換貨等語（見原審卷第十
      七至二十頁）；復參以卷附之團圓超商於八十九年及九十年訂購臺北市專用垃
      圾袋資料及九十年七月份臺北市專用垃圾袋降價案盤存單（見原審卷第二七至
      三十頁），團圓超商分別於八十九年十二月十九日、九十年二月六日各進貨大
      型袋二十包、中型袋二十五包後即未進貨，且因臺北市專用垃圾袋於九十年七
      月間降價而於九十年六月十八日盤查團圓超商之存貨，該超商內就大型袋、中
      型袋亦無庫存，是扣案之臺北市專用垃圾袋中型袋、大型袋各一包，顯非被告
      自配銷商李汪鴻處販入。
（四）証人乙○○雖附和被告說詞，謂其曾持中、大型垃圾袋共五包與被告之妻交換
      店內合計一千五百元之日常生活用品云云，然經本院當庭提示扣案仿冒垃圾袋
      時，証人乙○○卻答稱不知是否為伊持往交換之垃圾袋。再者，本件遭查獲之
      甲○○員工所使用之垃圾袋為超大型，並不在証人乙○○指稱交換之垃圾袋範
      圍內。況臺北市專用垃圾袋貼有防偽封籤一節，臺北市政府於開始實施隨袋徵
      收垃圾費時即已廣為宣傳，且被告係臺北市專用垃圾袋之零售商，亦應知專用
      垃圾袋貼有防偽封籤，豈會容許顧客持未貼防偽封籤之垃圾袋前來交換。是証
      人乙○○証言顯不足為被告有利之証據。退步言之，縱認扣案垃圾袋確為被告
      與顧客交換而來，然環保局與代售商所訂之代售專用垃圾袋合約中已規定代售
      商須向指定之配銷商進貨，且該合約第六條復規定，代售商得賺取之手續費為
      進貨貨款之百分之五；而專用垃圾袋於九十年六月三十日前之價格分別為：中
      型─三百三十元、大型四百五十元、特大型三百八十元，依上手續費標準，被
      告進貨價格均高於三百元；縱按九十年七月一日以後之價格（中型─二百九十
      七元、大型四百零五元），被告就大型垃圾袋之進貨價格仍高於三百元。被告
      卻以一千五百元，平均每包三百元之價格與証人乙○○交換來路不明且未貼有
      防偽封籤之垃圾袋，其主觀上自有仿冒垃圾袋之認識及故意，亦難據此卸免其
      責。
（五）綜上所述，被告上開所辯，顯屬卸責之詞，不足採信。本件事證已明確，被告
      犯行堪以認定。
二、查臺北市專用垃圾袋係由環保局以公開招標方式，委託特定廠商製造，垃圾袋上
    並印有「臺北市專用垃圾袋」、「臺北市政府環境保護局製」等字樣，表示業經
    隨袋繳納垃圾費予臺北市政府，為一定用意之證明，而屬於刑法第二百二十條第
    一項所稱之文書，且亦為臺北市政府取代垃圾費用隨水費徵收之替代方案，依市
    民消費產生垃圾之數量而徵收費用，與市民間之關係，應屬公法上之金錢給付關
    係，非得僅以民間買賣私法關係視之，其性質應屬公務員職務上所製作之文書，
    故核被告所為，係犯刑法第二百十六條、第二百二十條第一項、第二百十一條之
    行使偽造準公文書罪、刑法第三百三十九條第一項之詐欺取財罪及商標法第六十
    三條之販賣仿冒商標商品罪。被告意圖販賣而陳列仿冒商標商品之低度行為，為
    販賣仿冒商標商品之高度行為所吸收，不另論罪。被告先後二次行使偽造準公文
    書、詐欺取財及販賣仿冒商標商品犯行，時間緊接，方法相同，均各觸犯構成要
    件相同之罪名，顯係基於概括犯意反覆為之，為連續犯，應均論以一罪，並加重
    其刑。至被告一行為觸犯而上開三罪，為想像競合犯，應依刑法第五十五條之規
    定，從重論以行使偽造準公文書罪。原審適用商標法第六十三條、第六十四條，
    刑法第十一條前段、第五十六條、第二百十六條、第二百二十條第一項、第二百
    十一條、第三百三十九條第一項、第五十五條、第七十四條第一款，罰金罰鍰提
    高標準條例第一條前段規定，暨審酌被告於審理中坦承部分犯行且深表有悔過之
    意，犯後態度尚佳，僅因一時失慮而觸犯法律，犯罪動機單純，且販賣偽造垃圾
    袋之期間不長、數量不大，對臺北市政府之損害程度尚稱輕微等一切情狀，量處
    有期徒刑一年六月，並認被告未曾受有期徒刑以上刑之宣告，有臺灣高等院檢察
    署刑案紀錄簡覆表在卷可稽，信經本次之教訓，當知所警惕而無再犯之虞，前開
    宣告之刑以暫不執行為適當，爰併宣告緩刑三年；且說明扣案之臺北市專用垃圾
    袋大型袋一包（內裝十九只垃圾袋）、中型袋一包（內裝二十只垃圾袋）均係被
    告犯商標法第六十三條所販賣之物，應依商標法第六十四條之規定諭知沒收。至
    被告先前販賣與甲○○之員工之臺北市專用垃圾袋超大型袋一包，業已為甲○○
    之員工使用完畢，此有證人甲○○到庭證稱可據，而無宣告沒收之必要，其認事
    用法均無違誤，量刑亦稱妥適。
三、公訴人上訴謂原審宣告緩刑不當，查被告身為專用垃圾袋之代售商，卻販賣偽袋
    ，除造成廣大市民對政府其及委託單位之不信賴外，亦對整體環境政策產生不良
    影響，故已予從重量刑為有期徒刑一年六月，以資懲儆。惟被告過去並無相類犯
    行，所販賣及查扣之偽袋數量非鉅，時間亦短，原審衡酌一切情狀而予以宣告緩
    刑三年，尚稱允當。公訴人據此上訴，為無理由，應予駁回。
四、檢察官就犯罪事實一部起訴者，其效力及於全部，刑事訴訟法第二百六十七條定
    有明文，公訴人雖僅就被告販賣仿冒商標商品及詐欺罪提起公訴，因偽造之臺北
    市專用垃圾袋係屬準公文書，已如前述，被告行使偽造準公文書之部分雖未經提
    起公訴，然與檢察官起訴之部分有上揭想像競合之裁判上一罪關係，仍應由本院
    併予審理，附此說明。
據上論斷，應依刑事訴訟法第三百六十八條，判決如主文。
本案經檢察官費玲玲到庭執行職務。
中      華      民      國    九十一    年      四      月     十七     日
    臺灣高等法院刑事第十三庭
                                    審判長法  官  蔡    燉
                                          法  官  李  春  地
                                          法  官  盧  彥  如
右正本證明與原本無異。
如不服本判決應於收受送達後十日內向本院提出上訴書狀，其未敘述上訴之理由者並
得於提起上訴後十日內向本院補提理由書（均須按他造當事人之人數附繕本）。
                                          書記官  何  閣  梅
中      華      民      國    九十一    年      四      月     十七     日
附錄：本案論罪科刑法條全文
刑法第二百十一條
偽造、變造公文書，足以生損害於公眾或他人者，處一年以上七年以下有期徒刑。
刑法第二百十六條
行使第二百十條至第二百十五條之文書者，依偽造、變造文書或登載不實事項或使登
載不實事項之規定處斷。
刑法第三百三十九條
意圖為自己或第三人不法之所有，以詐術使人將本人或第三人之物交付者，處五年以
下有期徒刑、拘役或科或併科一千元以下罰金。
以前項方法得財產上不法之利益或使第三人得之者亦同。
前二項之未遂犯罰之。
商標法第六十二條
意圖欺騙他人，有左列情事之一者，處三年以下有期徒刑、拘役或科或併科新台幣二
十萬元以下罰金。
一、於同一商品或同類商品，使用相同或近似於他人註冊商標之圖樣者。
二、於有關同一商品或同類商品之廣告、標帖、說明書、價目表或其他文書，附加相
同或近似於他人註冊商標圖樣而陳列或散布者。
商標法第六十三條
明知為前條商品而販賣、意圖販賣而陳列、輸出或輸入者，處一年以下有期徒刑、拘
役或科或併科新台幣五萬元以下罰金。
